臺灣彰化地方法院刑事判決
111年度訴字第217號
公  訴  人  臺灣彰化地方檢察署檢察 
被      告  吳宥頡



指定辯護人  陳健律師
被      告  李杰祐


選任辯護人  鐘登科律師
被      告  張容航




選任辯護人  黃瑋俐律師
            張崇哲律師
上列被告因違反槍砲彈藥刀械管制條例案件，經檢察官提起公訴
（110年度少連偵字第88號、111年度偵字第437號、111年度少連
偵字第12號），本院判決如下：
    主  文
甲○○共同犯非法持有非制式手槍罪，處有期徒刑伍年拾月，併科
罰金新臺幣柒萬元，罰金如易服勞役，以新臺幣壹仟元折算壹日
。扣案之非制式手槍（槍枝管制編號○○○○○○○○○○，含彈匣壹個）
壹支沒收。
乙○○共同犯非法持有非制式手槍罪，處有期徒刑伍年貳月，併科
罰金新臺幣参萬元，罰金如易服勞役，以新臺幣壹仟元折算壹日
。扣案之非制式手槍（槍枝管制編號○○○○○○○○○○，含彈匣壹個）
壹支沒收。
丙○○犯非法持有非制式手槍罪，處有期徒刑伍年陸月，併科罰金
新臺幣伍萬元，罰金如易服勞役，以新臺幣壹仟元折算壹日。扣
案之非制式手槍（槍枝管制編號○○○○○○○○○○，含彈匣壹個）壹支
沒收。
    事  實
一、甲○○、乙○○、丙○○及少年洪○佑(所為非行，另經本院少年法
    庭調查中)均知悉具殺傷力之手槍屬槍砲彈藥刀械管制條例
    所列管，未經主關機關許可不得持有，竟基於未經許可持有
    具殺傷力之手槍之犯意，於民國110年5月間起，洪○佑將上
    開手槍交予甲○○使用而共同持有之，甲○○繼於同年5月27日
    上午11時17分許，與乙○○共同基於持有上開槍枝之犯意，在
    彰化縣○○鎮○○路0號甲○○租屋處，將上開手槍交予李杰佑拆
    解、擦拭，甲○○、李杰佑因而共同持有該手槍。另丙○○於同
    年7月14日凌晨1時許，以通訊軟體微信與甲○○聯絡要借用上
    開手槍，甲○○因此透過洪○佑，於同年7月16日下午6時許，
    在彰化縣北斗鎮復興路黃昏市場附近，將上開手槍交予丙○○
    ，丙○○因此持有該手槍，並於持有一週後歸還。嗣經警於同
    年110年8月8日下午2時許，持本院核發之搜索票至甲○○與洪
    ○佑位於彰化縣○○鎮○○路0段000號住處執行搜索，扣得上開
    手槍1枝，而悉上情。
二、案經彰化縣警察局移請臺灣彰化地方檢察署檢察官偵查起訴
    。
    理  由
一、以下本案所引用被告以外之人於審判外之言詞或書面陳述，
    而不符合刑事訴訟法第159 條之1 至第159 條之4 之規定者
    ，均經本院於審理時當庭直接提示而為合法之調查，檢察官
    、被告及辯護人均不爭執其證據能力，本院審酌前開證據作
    成或取得之情況，並無非法或不當取證之情事，亦無顯不可
    信之狀況，故認為適當而均得作為證據。是前開證據，依刑
    事訴訟法第159 條之5 之規定，皆具有證據能力，先予敘明
    。
二、經查：
  ㈠上開犯罪事實，業據被告甲○○迭於偵查及本院審理中及被告
    丙○○於本院審理中均坦承不諱（見偵卷第281至283頁，本院
    卷第267、269、279頁），並有證人即少年洪○佑於警詢、偵
    訊中之證述（見少連偵字第88號卷第17至22頁，少連偵字第
    12號卷第149至159頁，偵卷第287至289）在卷可稽，復有彰
    化縣警察局搜索扣押筆錄、扣押物品目錄表、扣押物品收據
    、扣押物品照片、彰化縣警察局110年8月25日彰警少字第11
    00061145號函暨所附刑事案件證物採驗紀錄表、資料稽核表
    、扣案物品現場位置圖及現場擷取照片、擷取畫面、相片、
    監視器翻拍照片、彰化縣警察局槍枝初步檢視報告表、文字
    對話及通訊監察譯文等（見少連偵字第88號卷第25至30、39
    至43、49至51、79至108頁，少連偵字第12號卷第37至57、1
    03至111頁）在卷可參，此外，尚有扣案之非制式槍枝1支(
    槍枝管制編號0000000000，含彈匣1個)可資佐證。而上開扣
    案之非制式手槍1支（槍枝管制編號0000000000，含彈匣1個
    ）經送內政部警政署刑事警察局鑑定，鑑定結果略以：認係
    非制式手槍，由仿手槍外型製造之槍枝，組裝已貫通之金屬
    槍管而成，擊發功能正常，可供擊發適用子彈使用，認具殺
    傷力等情，有該局110年9月8日刑鑑字第11000090273號鑑定
    書1份（見少連偵字第88號卷第119至124頁）附卷可參，是
    上開槍枝核屬槍砲彈藥刀械管制條例第4條第1項第1款所列
    管之可發射子彈具有殺傷力之槍枝，係依同條例第5條所定
    ，未經主管機關許可，不得持有之管制物品，堪以認定。足
    認被告甲○○、丙○○2人前開任意性自白與事實相符。
  ㈡訊據被告乙○○固供承有為起訴書所示拆解、擦拭上開槍枝等
    情，惟矢口否認有何持有槍枝犯行，辯稱：伊沒有持有的意
    思云云。辯護人則以被告乙○○固有接觸本案槍枝，並由被告
    甲○○之授意代為擦拭槍枝，然而，被告乙○○擦拭本案扣案槍
    枝時，主觀上對於該槍枝並無執持占有之意思，客觀上亦未
    置於自己實力得為支配之狀態，僅在擦拭時有短暫接觸經手
    ，不能認為該當於槍砲彈藥刀械管制條例第7條第4項之持有
    具殺傷力手槍罪之構成要件等語為被告辯護。惟查：
　　⒈被告甲○○於110年5月27日上午11時17分許，在其位於彰化
      縣○○鎮○○路0號甲○○租屋處，將上開手槍交予被告李杰佑
      拆解、擦拭等情，為被告乙○○供承在卷（見本院卷第267
      頁），並有證人即共同被告甲○○於警詢、偵訊中之證述（
      見少連偵字第12號卷第235至246頁，偵卷第281至283頁）
      在卷可稽。且參以被告乙○○於警詢中供稱：因為甲○○知道
      其從小就有在玩玩具槍，知道其會拆解槍枝，即於110年5
      月20日至110年5月27日間某日晚上11時許，要其到他在北
      斗鎮復興路8號租屋處，要其拆解槍枝給他看，順便擦槍
      ，該槍枝就是扣案的槍枝等語（見少連偵字第12號卷第13
      至14頁），及於偵訊中供稱：其當兵剛好是槍械班，其會
      拆槍再組槍，槍管就是用通槍條清理，扣案槍枝係甲○○交
      給其擦拭的，因為他知道其會把槍拆開擦一擦，該槍枝的
      槍管是貫通的，該槍枝有使用過，因為擦拭完很黑等語（
      見偵卷第318頁）。顯見被告乙○○對於槍枝之結構、拆解
      程序熟稔，被告甲○○始要求被告乙○○代為拆解、擦拭本案
      扣案槍枝，而被告乙○○於擦拭過程中亦知悉該槍枝已經試
      射過乙情甚明。
　　⒉此外，依卷內擷取照片（見少連偵字第12號卷第37頁）所
      示，被告乙○○已將扣案槍枝拆解完畢，並為擦拭之行為，
      而其於拆解、擦拭過程中，該槍枝係置於被告乙○○之實力
      支配下亦堪認定。
　　⒊從而，被告乙○○主觀上清楚知悉槍枝之結構，進而為拆解
      、擦拭之客觀行為，其所為顯係有執持占有之意思，客觀
      上並以將之置於自己實力得為支配之狀態甚明，已非僅係
      偶然短暫經手，是被告乙○○上開所為，顯係與被告甲○○基
      於共同之犯意聯絡，而持有扣案槍枝甚為明確。至其所辯
      ，顯屬飾卸之詞，不足採信。
三、綜上所述，被告3人所為前開犯行，事證明確，堪以認定，
    應予依法論科。　　
四、論罪科刑：
  ㈠按未經許可無故持有槍枝、子彈及槍砲主要組成零件，其持
    有之繼續，為行為之繼續，亦即一經持有該槍、彈，罪即成
    立，但其完結須繼續至持有行為終了時為止（最高法院105
    年度臺上字第97號刑事判決參照）。是核被告3人所為，均
    係犯槍砲彈藥刀械管制條例第7條第4項之非法持有非制式手
    槍罪。被告甲○○分別與少年洪○佑、與乙○○就上開犯行，互
    有犯意聯絡、行為分擔，均為共同正犯。
  ㈡被告丙○○之辯護人以被告丙○○持有時間尚屬短暫，僅供防身
    之用，未持以作為不法用途，並非擁槍自重，或持槍破壞治
    安等惡性重大之徒，本案實無被害人，亦未致任何生命、身
    體、自由、財產法益之侵害、危險，其犯罪情節自屬輕微，
    被告丙○○一時失慮之行為，當僅係對於國家重典認識不夠深
    切，致犯此重罪，顯非不可教化，衡酌被告丙○○所為之本案
    犯罪情節，並非重大，若以法定本刑科處最輕本刑5年有期
    徒刑，實有情輕法重，猶嫌過重，在客觀上尚足以引起一般
    人之同情而顯可憫恕，請求依刑法第59條酌減其刑。然查，
    辯護人前開所指，僅為量刑事由參酌，要與刑法第59條之要
    件不符，故其此部分之主張，洵屬無據，不足為採。
  ㈢爰審酌被告3人非法持有非制式槍枝，所為對社會治安造成潛
    在之危險性，法治觀念不足；並審酌被告甲○○、丙○○犯後坦
    承犯行、被告乙○○否認犯行之犯後態度，再參酌3人持有槍
    枝之數量僅為1支，及被告甲○○持有期間為2個多月，被告乙○○持有期間不長，被告丙○○持有期間為1週，暨其等之智識
    程度、生活狀況、被告丙○○所提出之家庭資料量刑參考（見
    本院卷第109至137頁）等一切情狀，分別量處如主文所示之
    刑，並就所處罰金刑部分，均諭知易服勞役之折算標準，以
    資儆懲。
  ㈣扣案之非制式手槍（槍枝管制編號0000000000，含彈匣1個）
    1支，具有殺傷力，業經前所敘明，為違禁物，不問屬於犯
    人與否，應依刑法第38條第1項之規定宣告沒收。
據上論斷，應依刑事訴訟法第299 條第1 項前段，槍砲彈藥刀械
管制條例第7 條第4 項，刑法第11條前段、第28條、第42條第3
項前段、第38條第1 項，判決如主文。
本案經檢察官劉智偉提起公訴，經檢察官劉欣雅到庭執行職務。
中　　華　　民　　國　　111 　年　　7 　　月　　12　　日
                  刑事第四庭    審判長法官  余仕明 
                                法      官  許家偉 
                                法      官  林怡君 
以上正本證明與原本無異。
如不服本判決應於收受判決後20日內向本院提出上訴書狀，並應
敘述具體理由。其未敘述上訴理由者，應於上訴期間屆滿後20日
內向本院補提理由書(均須按他造當事人之人數附繕本)「切勿逕
送上級法院」。
中　　華　　民　　國　　111 　年　　7 　　月　　12　　日
                                書  記  官  馬竹君
附錄本案論罪科刑法條：
槍砲彈藥刀械管制條例第7條
未經許可，製造、販賣或運輸制式或非制式火砲、肩射武器、機
關槍、衝鋒槍、卡柄槍、自動步槍、普通步槍、馬槍、手槍或各
類砲彈、炸彈、爆裂物者，處無期徒刑或7年以上有期徒刑，併
科新臺幣3千萬元以下罰金。
未經許可，轉讓、出租或出借前項所列槍砲、彈藥者，處無期徒
刑或5年以上有期徒刑，併科新臺幣1千萬元以下罰金。
意圖供自己或他人犯罪之用，而犯前二項之罪者，處死刑或無期
徒刑；處徒刑者，併科新臺幣5千萬元以下罰金。
未經許可，持有、寄藏或意圖販賣而陳列第1項所列槍砲、彈藥
者，處5年以上有期徒刑，併科新臺幣1千萬元以下罰金。
意圖供自己或他人犯罪之用，以強盜、搶奪、竊盜或其他非法方
法，持有依法執行公務之人所持有之第1項所列槍砲、彈藥者，
得加重其刑至二分之一。
第1項至第3項之未遂犯罰之。